臺灣臺中地方法院刑事判決　　　　　　　100年度易字第771號
公　訴　人　臺灣臺中地方法院檢察署檢察官
被　　　告　易添財
上列被告因竊盜案件，經檢察官提起公訴（100年度偵字第1594
號），本院判決如下：
    主  文
易添財踰越安全設備竊盜，未遂，累犯，處有期徒刑陸月，如易
科罰金，以新臺幣壹仟元折算壹日。
    犯罪事實
一、易添財前因違反懲治盜匪條例、搶奪、竊盜、妨害自由等案
    件，經本院以83年度訴字第4248號各判處有期徒刑7年8月、
    10月、8月、4月，並定應執行刑有期徒刑8年8月確定，於民
    國88年5月6日因縮短刑期假釋出監，惟嗣經撤銷假釋而入監
    執行殘刑，甫於95年9月20日縮刑期滿執行完畢。詎易添財
    仍不知悛悔警惕，竟意圖為自己不法之所有，基於竊盜之犯
    意，於99年12月28日19時許，在黃裕舜所有位於臺中市東區
    ○○○○街21號之無人居住之建築物（下稱前開建築物）與左
    側隔鄰之東英15街19號住宅（下稱19號住宅）之交接處，以
    一腳踏上19號住宅之屋主放置於該交接處之盆栽後，再以另
    一腳踏上19號住宅牆面上造型凹槽之方式，踰越設於前開建
    築物周圍供防閑所用、高度約210公分之鐵製圍籬之安全設
    備後，進而侵入前開建築物1樓屋內（無故侵入他人建築物
    及附連圍繞之土地部分，未據告訴），將黃裕舜所保管而散
    落於1樓客廳地面上之鐵製板模壓片計約20片，予以集中放
    置於靠近1樓大門口之客廳電視牆旁邊，而著手於竊盜行為
    之實行。嗣因當時適在前開建築物2樓玄關處之黃裕舜聽聞1
    樓傳來鐵製品之碰撞聲，而迅速跑到1樓，並發現正站在電
    視牆前之易添財；易添財見狀旋即往前開建築物1樓屋外逃
    離，再以腳踏該鐵製圍籬內側供支撐用、呈階梯狀之C型鋼
    方式，自該鐵製圍籬往外翻越至東英15街上，企圖逃逸，惟
    仍遭緊追在後之黃裕舜予以制伏，而未得逞；黃裕舜同時並
    以手機報警處理，始查悉上情。
二、案經臺中市政府警察局第三分局報請臺灣臺中地方法院檢察
    署檢察官偵查起訴。
    理  由
壹、程序事項：
一、按被告以外之人於審判外之言詞或書面陳述，除法律有規定
    者外，不得作為證據，刑事訴訟法第159條第1項定有明文，
    此即「傳聞證據排除法則」。次按被告以外之人（包括證人
    、鑑定人、告訴人、被害人及共同被告等）於審判外之陳述
    ，雖不符刑事訴訟法第159條之1至第159條之4等4條之規定
    ，而經當事人於審判程序同意作為證據，法院審酌該言詞陳
    述或書面陳述作成時之情況，認為適當者，亦得為證據；當
    事人、代理人或辯護人於法院調查證據時，知有刑事訴訟法
    第159條第1項不得為證據之情形，而未於言詞辯論終結前聲
    明異議者，視為有前項之同意，同法第159條之5亦有明文。
    依上開規定，傳聞證據原則上無證據能力，惟如法律別有規
    定者，則例外認有證據能力。經查，檢察官與被告易添財對
    本判決所引用之證人黃裕舜於警詢時之證述、警員職務報告
    、臺中市政府警察局第三分局扣押筆錄暨扣押物品目錄表、
    贓物認領保管單等各項被告以外之人於審判外之言詞或書面
    陳述之證據能力，於本院準備程序均陳明對證據能力無意見
    ，亦未於言詞辯論終結前聲明異議，視為於審判程序同意作
    為證據，本院審酌該等言詞或書面陳述作成之情況，亦皆無
    不當，依刑事訴訟法第159條之5第2項之規定，均有證據能
    力。
二、又按照相機拍攝之照片，係依機器之功能，攝錄實物形貌而
    形成之圖像，除其係以人之言詞或書面陳述為攝取內容，並
    以該內容為證據外，照片所呈現之圖像，並非屬人類意思表
    達之言詞或書面陳述，當不在刑事訴訟法第159條第1項所規
    定「被告以外之人於審判外之言詞或書面陳述」之範圍內，
    其有無證據能力，自應與一般物證相同（最高法院97年度臺
    上字第3854號判決意旨參照）。本案卷附之贓物照片及現場
    照片係以科技電子或機械運作所留存之影像，非屬供述證據
    ，而無傳聞法則之適用，經核亦無違法取得之情形，與本案
    待證事實間復具有相當之關聯性，且被告亦不爭執該等證據
    取得之合法性，是亦具有證據能力。
貳、實體事項：
一、訊據被告矢口否認有何前揭竊盜之不法犯行，辯稱：伊當時
    是路過前開建築物，伊當時因為肚子痛欲向屋主借廁所，伊
    在門口有往屋內喊，因屋主回話不讓伊進去，伊就沒有進去
    ，也未爬圍籬進入前開建築物，伊也未看過扣案之板模壓片
    ；伊係在圍籬外面的馬路上遇到屋主；現場照片中所示之人
    確實係伊，但應該不是回現場拍照的，而係在分局裡照的等
    語。惟查：
（一）前揭犯罪事實，業據證人即被害人即證人黃裕舜於警詢時
      證述及本院審理時結證綦詳。衡情證人黃裕舜與被告素不
      相識、亦無怨隙，當無虛意設詞誣陷之理，再參諸證人黃
      裕舜對案發當日係如何發現被告、當時散落於客廳各處之
      板模壓片被集中之情形、及追躡逮捕被告等過程，均能為
      詳盡連貫且前後一致之陳述，堪認證人黃裕舜所證應屬信
      實，堪予憑採。又被告本案行為時，前開建築物因施工而
      為無人居住之房屋，前開建築物周圍所設置之上揭圍籬則
      係鐵製材質（高度約210公分，內以C型鋼支撐），係為防
      止閒雜人等進入前開建築物之目的而設置；暨上開板模壓
      片係為屬承包商所有並由黃裕舜保管中等事實，亦經證人
      黃裕舜於本院審理時結證在卷。此外，並有警員黃孟偉之
      職務報告、臺中市政府警察局第三分局扣押筆錄暨扣押物
      品目錄表、贓物認領保管單各1份、贓物照片2張及現場照
      片6張附卷可稽（見警卷第3、9至11、13至15、17至18、2
      3頁；偵查卷第14至15頁）。
（二）被告固以前揭情詞置辯。然被告於99年12月28日甫遭逮捕
      之際，在警詢時曾供稱：伊於當日晚上經過該處時剛好肚
      子痛，才會從前開建築物左邊圍籬之空隙爬進去，想要上
      廁所，但還沒有上廁所就被屋主發現了，伊並沒有進入房
      屋裡面等語（見警卷第7頁）。被告於99年12月29日檢察
      官訊問時即改稱：屋主在樓上看到伊在門口徘徊，問伊要
      做什麼，伊有說要借廁所，但伊沒有進去圍籬裡面等語（
      見偵查卷第12頁）。被告於100年4月13日本院審理時再改
      稱：伊是在圍籬外面的馬路邊遇到屋主的，還沒有爬圍籬
      進去；伊於警詢時會說從前開建築物左邊圍籬空隙爬進去
      ，實際上是指只有腳踩那個花盆，但還沒有開始爬等語（
      見本院卷第30頁）。顯見被告就是否曾攀爬翻越圍籬、及
      於何時何地與屋主有所接觸等節，歷次辯解多所反覆且互
      為歧異，前開所辯之真實性至有可疑，實難憑採。
（三）再參以被告於99年12月28日警詢完畢後，員警曾請被告回
      到現場模擬進入前開建築物之情形，被告當時係先踏上置
      於前開建築物與左側之19號住宅交接處之盆栽，再踏上前
      開建築物隔鄰即19號住宅牆面上造型凹槽，以此藉力使力
      之方式攀爬翻越前開建築物周圍之該鐵製圍籬乙節，業據
      證人黃裕舜於本院審理時結證無訛，並有上開現場照片存
      卷可憑。被告雖於100年4月13日本院審理中復又辯稱：警
      卷第23頁照片中之人是伊沒錯，但應該不是回到現場拍的
      ，而是問完筆錄後，在分局裡面拍照的等語。然查：
    1.觀諸警卷第23頁上方之照片，可知位於被告左側牆壁暨左
      後側信箱之外觀、樣式及顏色，皆與偵查卷第14頁上方照
      片中，證人黃裕舜所指位於19號住宅與前開建築物交接處
      之牆壁與信箱之外觀、樣式及顏色互核相符，顯已足徵警
      卷第23頁所附照片確係被告於警詢完畢後，再度返回前開
      建築物前所拍攝無誤，益見被告所辯該照片係在分局裡面
      拍照云云，實屬無稽，委不足採。
    2.又佐以證人黃裕舜上開所陳被告於現場模擬之際，係從前
      開建築物與左側之19號住宅交接處翻越該鐵製圍籬之情節
      ，核與被告於初次警詢時明確供稱：伊係從前開建築物左
      邊圍籬之空隙爬進去的等語相符，且參以被告就前揭警詢
      時所言，於本院審理時進一步解釋並陳稱：伊警詢時所言
      從前開建築物左邊圍籬空隙爬進去，實際是指只有腳踩那
      個花盆，但還沒有開始爬等情以觀，則被告既係於警詢完
      畢後始返回前開建築物進行現場模擬，竟能於警詢之際，
      即明確指出其係從前開建築物之何處開始攀爬圍籬等細節
      ，並於本院審理時、再次解釋其警詢上開所述之意思時，
      亦能為與現場模擬情形相同之陳述，益徵被告上開警詢時
      所陳及現場模擬時所為，乃係基於其自身之實際經驗，足
      認被告確有以上揭方法，攀爬圍籬而侵入前開建築物內，
      至為灼然。
（四）另被告於偵查及本院準備程序雖陳稱：伊有在門口向屋主
      借廁所，屋主有回話，但不讓伊進去，伊就沒有進去等語
      ，然此與證人黃裕舜於本院審理時結證：伊在前開建築物
      2 樓玄關處聽到鐵的碰撞聲，就馬上衝到1樓，於1樓客廳
      電視牆前碰到被告；伊聽到1樓傳來鐵的碰撞聲前，並未
      聽到任何人喊說要借廁所等語至為歧異；又參諸被告於本
      院審理時改稱：伊係在圍籬外面的馬路邊遇到屋主等語，
      亦與伊上開所陳曾於前開建築物門口向屋主借廁所之情節
      互為矛盾，顯見被告從未以借廁所為由，向屋主請求進入
      前開建築物，即遽而攀爬圍籬侵入前開建築物甚明。
（五）復就被告是否係為如廁而進入前開建築物乙節，綜觀前開
      建築物右側之圍籬有部分經拆除，自該拆除之部分進入後
      ，則為一塊空地，空地上設有活動廁所，然前開建築物與
      該空地間尚有圍籬相隔，無法自該處進入前開建築物屋內
      一情，業經證人黃裕舜於本院審理時證述明確，並有偵查
      卷第15頁所附之現場照片存卷可按。被告就此雖又辯稱：
      伊不知圍籬旁邊有活動廁所等語，然佐以被告於本院審理
      中陳稱：當時肚子痛拉肚子，已經有拉一點在褲子上，那
      時候很急，還要繼續拉肚子等語以觀，則被告倘確須如廁
      ，應可自前開圍籬之拆除部分進入空地，尋求遮蔽以解急
      需；縱其不知該空地中尚設有活動廁所，亦無可能捨此簡
      易解決之法，反求攀爬圍籬等繁複之途；況以被告所述其
      腹痛如絞之程度，衡諸常情當無餘力再為攀爬翻越高達21
      0 公分之圍籬等勞力耗神之舉，是堪認被告上揭所辯，均
      非可採。
（六）綜上所述，被告前開所辯，顯係事後卸責之詞，洵不足採
      。至被告雖聲請傳喚其兄即證人易添榮到庭作證。惟按與
      待證事實無重要關係者，自無調查之必要，此觀刑事訴訟
      法第163條之2之規定甚明。而參諸被告於本院準備程序陳
      明：案發前伊先去兒童公園，易添榮有與伊去兒童公園找
      朋友，伊在兒童公園與易添榮及朋友喝茶、飲酒後，伊與
      易添榮就一個人走一條路分開各自回家，然後伊於回家的
      路上肚子痛，伊向前開建築物之屋主借廁所，當時因為伊
      已經與易添榮分開，易添榮沒有在現場，伊是與易添榮分
      開後，走到一半，伊肚子痛，易添榮也不知道伊肚子痛，
      因為伊已經跟易添榮分開了，聲請傳喚證人易添榮，是要
      證明當天伊有與易添榮去兒童公園喝茶、飲酒等語（見本
      院卷第18頁背面），足見被告所聲請傳喚之證人易添榮，
      就被告有無肚子痛乙節顯無所悉外，且於被告本案行為時
      ，亦非為前開建築物現場親自見聞之人，又被告先前究有
      無與易添榮至兒童公園等他處喝茶、飲酒，顯與本案被告
      有無為前揭犯行之待證事實無關，依前開說明，自無傳喚
      證人易添榮到庭作證之必要，附此敘明。是本案事證明確
      ，被告前揭踰越圍籬，而著手於竊取板模壓片之犯行，至
      堪認定，應依法論科。
二、論罪科刑：
（一）新舊法比較：
      查刑法第321條業經總統於100年1月26日以華總一義字第
      10000015561號令公布修正，並於100年1月28施行，被告
      於本案行為時，刑法第321條加重竊盜罪原規定：「犯竊
      盜罪而有左列情形之一者，處6月以上、5年以下有期徒刑
      ：一、於夜間侵入住宅或有人居住之建築物、船鑑或隱匿
      其內而犯之者。二、毀越門扇、牆垣或其他安全設備而犯
      之者。三、攜帶兇器而犯之者。四、結夥三人以上而犯之
      者。五、乘火災、水災或其他災害之際而犯之者。六、在
      車站或埠頭而犯之者。前項之未遂犯罰之。」修正後之刑
      法第321條則規定為：「犯竊盜罪而有下列情形之一者，
      處6月以上、5年以下有期徒刑，得併科新臺幣10萬元以下
      罰金：一、侵入住宅或有人居住之建築物、船艦或隱匿其
      內而犯之者。二、毀越門扇、牆垣或其他安全設備而犯之
      者。三、攜帶兇器而犯之者。四、結夥三人以上而犯之者
      。五、乘火災、水災或其他災害之際而犯之者。六、在車
      站、埠頭、航空站或其他供水、陸、空公眾運輸之舟、車
      、航空機內而犯之者。前項之未遂犯罰之。」是被告行為
      後法律已有變更，應依刑法第2條第1項之規定，為「從舊
      從輕」之比較。本案經比較新舊法後，以修正前刑法第32
      1條之規定（因舊法未規定得併科新臺幣10萬元以下罰金
      ），有利於被告，自應適用修正前刑法第321條之規定。
（二）按刑法第338條第1項第2款（按：現為刑法第321條第1項
      第2款）所謂毀越門扇牆垣，係指毀損或超越及踰越門扇
      牆垣而言。與用鑰匙開鎖啟門入室者不同。司法院解釋所
      謂越進門扇牆垣，其越進二字應解為超越或踰越而進（最
      高法院22年上字第454號判例意旨參照）。次按籬笆本係
      因防閑而設，自屬安全設備之一種，究與牆垣係用土磚作
      成之性質有間（最高法院45年臺上字第210號判例意旨參
      照）。查被告易添財攀爬翻越前開建築物周圍之鐵製圍籬
      而著手竊取上揭板模壓片，該鐵製圍籬係為防止施工中有
      閒雜人等進入而設，應屬安全設備無疑，故核其所為，係
      犯修正前刑法第321條第2項、第1項第2款之踰越安全設備
      之加重竊盜未遂罪。另被告前有上揭犯罪事實欄所載經有
      期徒刑宣告確定及執行完畢之情事，此有臺灣高等法院被
      告前案紀錄表在卷可憑，其於5年以內故意再犯本案有期
      徒刑以上之罪，為累犯，應依刑法第47條第1項之規定，
      加重其刑。又被告雖已著手於前揭竊盜犯罪行為之實行，
      惟尚未得手旋被發現，為未遂犯，爰依刑法第25條第2項
      之規定，減輕其刑，並依法先加重後減輕之。
（三）爰審酌被告前曾多次經法院判處罪刑之刑事犯罪紀錄，有
      臺灣高等法院被告前案紀錄表附卷可參，素行非佳，竟仍
      不知悛悔警惕，再蹈前愆，其時值壯年，不思循正途以謀
      正當利益，竟以踰越圍籬、侵入他人所有建築物之方式而
      為本案竊盜犯行，顯見其缺乏對他人財產權之尊重，犯罪
      動機、目的均非良善，犯罪手段亦非屬平和且危害社會治
      安秩序，又被告雖於著手後旋遭發現而屬未遂，固尚未致
      被害人黃裕舜受有財產上之損害，惟審酌其迄未與被害人
      達成和解或以他法表達歉意，未見有何悔意之具體表現，
      暨衡及其智識程度（國小肄業，此觀被告警詢筆錄即明）
      、所竊財物之價值等一切情狀，量處如主文所示之刑，並
      諭知易科罰金之折算標準，以示懲儆。
據上論斷，應依刑事訴訟法第299條第1項前段，刑法第2條第1項
前段、（修正前）第321條第2項、第1項第2款、第25條第2項、
第47條第1項、第41條第1項前段，判決如主文。
本案經檢察官吳星瑩到庭執行職務。
中    華    民    國   100    年    5     月    6     日
                  刑事第十四庭  法  官  何世全
以上正本證明與原本無異。
如不服本判決，應於收受送達後10日內向本院提出上訴書狀，並
應敘述具體理由；其未敘述上訴理由者，應於上訴期間屆滿後20
日內向本院補提理由書（均須按他造當事人之人數附繕本）「切
勿逕送上級法院」。
                                書記官  陳建分
中    華    民    國   100    年    5     月    6     日
附錄論罪科刑法條：
（修正前）刑法第321條：
犯竊盜罪而有左列情形之一者，處6月以上、5年以下有期徒刑：
一、於夜間侵入住宅或有人居住之建築物、船艦或隱匿其內而犯
    之者。
二、毀越門扇、牆垣或其他安全設備而犯之者。
三、攜帶兇器而犯之者。
四、結夥三人以上而犯之者。
五、乘火災、水災或其他災害之際而犯之者。
六、在車站或埠頭而犯之者。
前項之未遂犯罰之。